【裁判字號】    98,聲,970
【裁判日期】    980720
【裁判案由】    返還提存物
【裁判全文】
臺灣桃園地方法院民事裁定               98年度聲字第970號
聲  請  人  乙○○
相  對  人  金山國際開發有限公司
法定代理人  甲○○
相  對  人  元昶玻璃股份有限公司
法定代理人  丙○○
上列當事人間聲請返還提存物事件，本院裁定如下：
    主  文
聲請駁回。
聲請程序費用由聲請人負擔。
    理  由
一、本件聲請意旨詳如附件民事聲請返還提存物狀影本之記載。
二、按供擔保人聲請返還其所提供擔保之提存物，依民事訴訟法
    第106 條前段準用同法第104 條第1 項之規定，須符合下列
    要件之一：(1)應供擔保之原因消滅；(2)供擔保人證明受擔保
    利益人同意返還；(3)訴訟終結後，供擔保人證明已定20日以
    上之期間，催告受擔保利益人行使權利而未行使，或法院依
    供擔保人之聲請，通知受擔保利益人於一定期間內行使權利
    並向法院為行使權利之證明而未證明者，始得為之。又依據
    民事訴訟法第106 條前段準用同法第104 條第1 項之規定，
    法院係應依「供擔保人」之聲請，以裁定命返還其提存物或
    保證書。
三、經查，本院88年度存字第554 號提存事件之「供擔保人」係
    元昶玻璃股份有限公司。而查，本件聲請人主張其於民國98
    年04月17日以中壢環北郵局第253 號存證信函，催告相對人
    金山國際開發有限公司（原名高勁企業有限公司）行使權利
    ，惟相對人金山國際開發有限公司並未提出任何主張，相對
    人金山國際開發有限公司怠於行使權利，聲請人因保全債權
    之必要，爰依民法第242 條規定，代位相對人金山國際開發
    有限公司請求本院准將88年度存字第554 號所提存之擔保金
    150 萬9,420 元返還相對人元昶玻璃股份有限公司云云（參
    聲請狀第三頁，第四點）。然查，聲請人於98年04月17日以
    中壢環北郵局第253 號存證信函催告相對人金山國際開發有
    限公司行使權利，該份存證信函內容並無表明聲請人係代位
    元昶玻璃股份有限公司催告金山國際開發有限公司行使權利
    ，而且，存證信函內容所謂「本人與台端間損害賠償訴訟，
    業經台灣桃園地方法院88年度訴字第1192號及台灣高等法院
    95年上易字第526 號判決確定在案」等詞語，其中「本人與
    台端間損害賠償訴訟」一語，即指寄件人（乙○○）與收件
    人（金山國際開發有限公司）間之損害賠償訴訟。惟按，本
    案在台灣桃園地方法院88年度訴字第1192號及台灣高等法院
    95年上易字第526 號損害賠償事件之實際當事人係聲請人（
    乙○○）與元昶玻璃股份有限公司，並非寄件人（乙○○）
    與收件人（金山國際開發有限公司）間之損害賠償訴訟事件
    。因此，聲請人於98年04月17日以中壢環北郵局第253 號所
    寄出之存證信函，應未能發生聲請人代位元昶玻璃股份有限
    公司催告金山國際開發有限公司行使權利之效力。又查，元
    昶玻璃股份有限公司在台灣桃園地方法院88年度訴字第1192
    號及台灣高等法院95年上易字第526 號損害賠償事件之訴訟
    ，係受一部分敗訴判決確定，因此，元昶玻璃股份有限公司
    應供擔保之原因尚未消滅。又查，民事訴訟法第106 條前段
    準用同法第104 條第1 項之規定，法院係應依「供擔保人」
    之聲請，以裁定命返還其提存物或保證書，而查本院88年度
    存字第554 號提存事件之「供擔保人」係元昶玻璃股份有限
    公司，並非金山國際開發有限公司，亦非聲請人乙○○，因
    此，聲請人以代位相對人金山國際開發有限公司請求本院將
    88年度存字第554 號提存事件之擔保金150 萬9,420 元返還
    ，核與上揭所定法院應依「供擔保人」之聲請要件不符，因
    此，聲請人之聲請，即不應准許，應予駁回之。
四、依民事訴訟法第95條、第78條，裁定如主文。
中    華    民    國    98    年    7     月    20    日
                  民事第二庭法  官  呂仲玉
以上正本證明與原本無異。
如不服本裁定，應於送達後10日內向本院提出抗告狀，並應繳納
抗告裁判費新台幣1,000 元。
中    華    民    國    98    年    7     月    21    日
                            書記官  張豐松


司法院資訊處製作；財團法人民間司法改革基金會備份。
